【裁判字號】    89,毒抗,1203
【裁判日期】    891230
【裁判案由】    毒品危害防制條例
【裁判全文】
臺灣高等法院刑事裁定                          八十九年度毒抗字第一二三號
    抗  告  人  臺灣板橋地方法院檢察署檢察官
    被      告  甲○○
右抗告人因被告毒品危害防制條例案件，不服台灣板橋地方法院中華民國八十九年十
一月二十九日裁定（八十九年毒聲字第六六四０號，聲請案號：八十九年度聲撤戒字
第二七七號）提起抗告，本院裁定如左：
    主  文
原裁定撤銷，發回台灣板橋地方法院。
    理  由
一、查本件聲請抗告意旨略以：受處分人甲○○前因施用毒品案件，經原法院以八十
    八年度毒聲字第三六七五號裁定停止強制戒治，所餘期間宣付保護管束。惟查受
    處分人於保護管束期間，仍有再行施用毒品 (八十九年毒偵字第七一二九號) ，
    其違反保護管束應遵守事項情節重大，為此依毒品危害防制條例第二十二條第二
    項之規定，聲請撤銷停止戒治，再行施以強制戒治等語。但原裁定法院以：受處
    分人須違反保護管束應遵守事實情節重大，始得聲請撤銷停止戒治之裁定，且依
    毒品危害防制條例施行細則第十六條第二款規定，檢察官先應聲請法院裁定觀察
    、勒戒，始符情節重大之規定。本件檢察官未依毒品危害防制條例施行細則第十
    六條第二款規定，聲請法院裁定觀察、勒戒，逕行聲請撤銷停止戒治，即有未合
    ，而駁回聲請。惟查毒品危害防制條例施行細則第十六條第二款關於裁定、觀察
    勒戒之規定係訓示規定，原法院未查，駁回抗告人之聲請，即有未合，為此提起
    抗告。
二、惟按犯毒品危害防制條例第十條之施用毒品罪，經法院裁定強制戒治確定，送執
    行已滿三月，戒治處所認無繼續戒治之必要者，得檢具事證，由法院裁定停止戒
    治，於停止期間，應付保護管束；又於上開保護管束期間，違反保護管束應遵守
    事項，情節重大者，得由檢察官聲請法院裁定撤銷停止戒治，此觀之上開條例第
    二十二條第一項、第二項之規定自明。至上開所稱保護管束期間，違反保護管束
    應遵守之事項情節重大者，毒品危害防制條例施行細則第十六條雖規定應斟酌該
    條 (即第十六條）所列第一款至第五款情形認定之，其中第二款規定：「保護管
    束期間，因故意更犯本條例第十條之罪，經法院裁定送勒戒處所觀察、勒戒者」
    ，然對犯施用毒品之罪者，由法院裁定送觀察、勒戒，或更進而施以強制戒治，
    均係對有繼續施用毒品傾向之成癮者，使其斷癮、戒絕為目的，俱屬中間程序而
    非終局裁判，故判斷有無違反保護管束應遵守之事項而再犯施用毒品罪，並不以
    經法院裁定送觀察、勒戒為必要，且上開施行細則第十六條既稱「斟酌」，自屬
    訓示規定，被告於停止戒治付保護管束期間，有無違反保護管束應遵守之事項，
    及其違反情節重大與否，應屬法院依職權調查判斷之事項，有該條所列五款情形
    之一者，固可認已違反應遵守之事項情節重大，但應不以該五款為限，受聲請或
    抗告法院，自得依個案具體事證，本於職權調查判斷裁定之。有最高法院八十九
    年台非字第二一三號判決意旨可參。
四、查本件停止強制戒治付保護管束人甲○○，於八十九年十月二十日保護管束期間
    施用第一級毒品，經臺灣板橋地方法院檢察署八十九年十月二十三日採尿送驗結
    果呈嗎啡陽性反應之事實，有檢驗報告卷可參，復為原裁定所認定，則本件受處
    分人再犯行為，是否不得由檢察官聲請法院裁定撤銷停止戒治，即非無可斟酌餘
    地，檢察官抗告指摘原裁定不當為有理由，應由本院予以撤銷，發回原法院，更
    為妥適裁定。
三、據上論結，應依刑事訴訟法第四百十三條，裁定如主文。
中      華      民      國    八十九    年    十二    月      二十五    日
                              臺灣高等法院刑事第九庭
                                  審判長法  官  李  文  成
                                        法  官  官  有  明
                                        法  官  何  菁  莪
右正本證明與原本無異。
如不服本裁定應於收受送達後五日內向本院提出抗告書狀。
                                        書記官  吳  瑞  英
中      華      民      國    九十      年      一    月          三    日


司法院資訊處製作；財團法人民間司法改革基金會備份。
